臺灣雲林地方法院刑事判決
110年度金訴字第36號
公  訴  人  臺灣雲林地方檢察署檢察官
被      告  許鈺萍



選任辯護人  李佳玟律師（法律扶助律師）
輔  佐  人  
即被告之母  邱麗嘉
上列被告因違反洗錢防制法案件，經檢察官提起公訴（110年度
偵字第584、585、586、587號），本院判決如下：
    主  文
乙○○幫助犯洗錢防制法第十四條第一項之洗錢罪，處有期徒刑參
月，併科罰金新臺幣貳萬元，罰金如易服勞役，以新臺幣壹仟元
折算壹日。緩刑貳年。
    事  實
一、乙○○已預見任意將金融帳戶交予他人使用，可能作為掩飾或隱
    匿他人實施洗錢防制法第3條規定之「特定犯罪」所得之來源
    、去向及所在使用，卻於民國109年10月28日某時許，與某
    詐欺集團（下稱本案詐欺集團）真實姓名、年籍均不詳，自稱
    「林雅蓉」、「林雯」之成員（無證據證明係未滿18歲之人
    ，以下均同）以LINE通訊軟體聯繫後（但無證據證明乙○○知
    悉其等為詐欺集團成員，亦無證據證明乙○○有幫助詐欺取財
    、幫助非法以電腦相關設備製作不實財產權得喪變更紀錄取
    財之故意，詳後述不另為無罪諭知部分），為獲取利益，竟
    仍基於幫助掩飾、隱匿特定犯罪（意圖營利供給賭博場所或
    聚眾賭博）所得來源、去向及所在之不確定故意，同意以1個
    帳戶1期7天，新臺幣(下同)5000元之代價，提供其所申辦之
    台新國際商業銀行帳號000000000*****號、彰化商業銀行帳
    號000000000*****號帳戶(帳號詳卷，下分別稱本案台新銀
    行帳戶、本案彰化銀行帳戶)給本案詐欺集團使用，並依「
    林雯」指示，於同日22時許（起訴書誤載23時許），在雲林
    縣虎尾鎮全家便利商店文科店，將本案台新銀行帳戶、本案
    彰化銀行帳戶之存摺、提款卡寄送給本案詐欺集團真實姓名
    、年籍不詳、自稱「孫遮凱」之某成員收受，並以LINE告知
    「林雯」上開2帳戶之密碼。本案詐欺集團某成員收受本案
    台新銀行帳戶、本案彰化銀行帳戶之存摺及提款卡後，意圖
    為自己不法之所有，共同基於詐欺取財、非法以電腦相關設
    備製作不實財產權得喪變更紀錄取財（指附表編號2㈡之部分
    ）、洗錢之犯意聯絡，分別以附表所示方式，詐欺附表所示
    之人，致附表所示之人陷於錯誤，分別以附表所示方式匯款
    至本案台新銀行帳戶及本案彰化銀行帳戶，又附表編號2㈡之
    部分，本案詐欺集團不詳成員騙取丙○○玉山網路銀行之帳號
    及密碼後，登入該網路銀行帳戶，以不正方法輸入不正指令
    ，轉出該帳戶1萬9986元至本案台新帳戶。上開本案詐欺集
    團詐欺取財、非法以電腦相關設備製作不實財產權得喪變更
    紀錄取財之款項，均旋遭本案詐欺集團不詳成員提領殆盡而
    不知去向（本案台新銀行帳戶僅餘165元、本案彰化銀行帳
    戶僅餘1010元），乙○○即以此方式幫助本案詐欺集團成員掩
    飾或隱匿該等詐欺取財、非法以電腦相關設備製作不實財產
    權得喪變更紀錄取財犯罪所得之來源、去向或所在。
二、案經丁○○、丙○○、戊○○、己○○訴由雲林縣警察局虎尾分局報
    告臺灣雲林地方檢察署檢察官偵查起訴。
    理  由
壹、程序部分：
    按被告以外之人於審判外之陳述，雖不符刑事訴訟法第159
    條之1至第159條之4之規定，而當事人於審判程序同意作為
    證據，法院審酌該言詞陳述或書面陳述作成時之情況，認為
    適當者，亦得為證據。當事人、代理人或辯護人於法院調查
    證據時，知有第159條第1項不得為證據之情形，而未於言詞
    辯論終結前聲明異議者，視為有前項之同意，刑事訴訟法第
    159條之5定有明文。經查，本判決所引用被告乙○○以外之人
    於審判外之陳述，或經檢察官引為證據使用，被告、辯護人
    均表示同意有證據能力（見本院卷第60至61頁、第134頁）
    ，或經本院調查證據時提示，檢察官、被告及辯護人均未爭
    執證據能力（見本院卷第135至147頁），本院審酌該等證據
    之取得過程並無瑕疵，與本案待證事實間復具有相當之關聯
    性，應得作為證據。
貳、實體部分：
一、上開犯罪事實，業據被告於本院審理時坦承不諱（見本院卷
    第132至133頁），核與告訴人丁○○、丙○○、戊○○、己○○之指
    述情節大致相符（見偵584號卷第19至21頁；偵585號卷第27
    至31頁；偵586號卷第43至49頁；偵587號卷第35至42頁），
    並有告訴人丁○○之內政部警政署反詐騙諮詢專線紀錄表、臺
    北市政府警察局內湖分局港墘派出所受理刑事案件報案三聯
    單、受理各類案件紀錄表、ATM匯款交易明細各1份(見偵584
    號卷第33至39頁)、告訴人丙○○之內政部警政署反詐騙諮詢
    專線紀錄表、臺北市政府警察局海山分局江翠派出所受理詐
    騙帳戶通報警示簡便格式表、受理各類案件紀錄表、受理刑
    事案件報案三聯單、網路交易明細畫面截圖各1份(見偵585
    號卷第37至39頁、第49至51頁、第59、63頁)、告訴人戊○○
    之內政部警政署反詐騙諮詢專線紀錄表、高雄市政府警察局
    三民第一分局哈爾濱街派出所受理刑事案件報案三聯單、受
    理詐騙帳戶通報警示簡便格式表各1份(見偵586號卷第51至5
    2頁、第65至67頁)、告訴人己○○之內政部警政署反詐騙諮詢
    專線紀錄表、嘉義市政府警察局第一分局北興派出所受理詐
    騙帳戶通報警示簡便格式表、受理各類案件紀錄表、受理刑
    事案件報案三聯單、郵局存摺內頁影本各1份(偵587號卷第4
    5至47頁、第57、75、85、105頁)、本案台新銀行帳戶、本
    案彰化銀行帳戶帳戶交易明細表各1份(見本院卷第77至84頁
    )、被告之手機畫面截圖9張(見偵584號卷第23至31頁)在卷
    可憑。
二、幫助犯之故意，除需有認識其行為足以幫助他人實現故意不
    法構成要件之「幫助故意」外，尚需具備幫助他人實現該特
    定不法構成要件之「幫助既遂故意」，惟行為人只要概略認
    識該特定犯罪之不法內涵即可，無庸過於瞭解正犯行為之細
    節或具體內容。而金融帳戶乃個人理財工具，依我國現狀，
    申設金融帳戶並無任何特殊限制，且可於不同之金融機構申
    請多數帳戶使用，是依一般人之社會通念，若見他人不以自
    己名義申請帳戶，反而收購或借用別人之金融帳戶以供使用
    ，並要求提供提款卡及告知密碼，則提供金融帳戶者主觀上
    如認識該帳戶可能作為對方收受、提領特定犯罪所得使用，
    對方提領後會產生遮斷金流以逃避國家追訴、處罰之效果，
    仍基於幫助之犯意，而提供該帳戶之提款卡及密碼，以利洗
    錢實行，仍可成立一般洗錢罪之幫助犯（最高法院111年度
    台上字第1026號判決意旨參照）。查被告自承知悉提供本案
    台新銀行帳戶、本案彰化銀行帳戶給他人（經營）博弈使用
    ，可能讓對方利用該等帳戶掩飾、隱匿金流流向等語（見本
    院卷第133頁）。準此，被告雖未確知「林雯」等人意圖營
    利供給賭博場所或聚眾賭博正犯行為之細節或具體內容，但
    已概略認識該罪之不法內涵，自可認被告具有幫助掩飾、隱
    匿意圖營利供給賭博場所或聚眾賭博罪犯罪所得來源、去向
    及所在之不確定故意。
三、被告主觀上具有幫助掩飾、隱匿意圖營利供給賭博場所或聚
    眾賭博罪犯罪所得來源、去向及所在之不確定故意，但並未
    預見本案帳戶可能會作為詐欺取財及掩飾、隱匿詐欺取財罪
    、非法以電腦相關設備製作不實財產權得喪變更紀錄取財罪
    （指附表編號2㈡之部分，詳後述論罪科刑㈠）犯罪所得來源
    、去向及所在之工具（詳後述不另為無罪諭知部分），而不
    具幫助掩飾、隱匿詐欺取財罪、非法以電腦相關設備製作不
    實財產權得喪變更紀錄取財罪犯罪所得來源、去向及所在之
    不確定故意，惟本案詐欺集團取得本案帳戶後，實際上卻用
    於掩飾、隱匿詐欺取財罪、非法以電腦相關設備製作不實財
    產權得喪變更紀錄取財罪犯罪所得之來源、去向及所在，被
    告是否仍符合幫助犯洗錢防制法第2條第2款、第14條洗錢罪
    之主觀要件？
  ㈠德國學說上，將行為人「想像客體」與「實際侵害客體」在
    法益保護位階上是否相同（等價）、法益是否同一而作不同
    處理（參閱王皇玉，刑法總則，106年10月，第229至230頁
    ；張麗卿，等價客體錯誤的意義與法律效果─最高法院97年
    度台上字第2207號刑事判決評析，月旦裁判時報，第18期，
    101年12月，第73頁），實務見解如最高法院28年度渝上字
    第1008號判決先例要旨：「殺人罪之客體為人，苟認識其為
    人而實施殺害，則其人之為甲為乙，並不因之而有歧異。」
    屬等價客體錯誤之適例，應為相同旨趣。而學說對於「等價
    客體錯誤」，咸認在刑法評價上可不予注意，而無阻卻故意
    的效果，仍舊構成行為人主觀上本所欲違犯之罪的既遂犯（
    參閱林山田，刑法通論【上冊】，97年1月，第419頁）；相
    對於此，「不等價客體錯誤」之情形，學界通說認為：行為
    人主觀上認識的行為客體，與其行為在客觀事實上所侵害之
    客體，從構成要件保護之法益觀察，具有構成要件之不等價
    性，此在刑法評價上，具有阻卻故意的效果，至多只能因為
    過失行為而成立過失犯（參閱林山田，前揭書，97年1月，
    第420頁），不過對於行為人「主觀上」侵害之法益，如行
    為人已著手，仍應論以未遂罪（參閱王皇玉，前揭書，第23
    2頁），如各成立過失犯罪及未遂罪，再依想像競合處理（
    參閱林鈺雄，新刑法總則，105年9月，第210頁）。
　㈡洗錢防制法第2條第2款、第14條洗錢罪之主觀犯意，依照最
    高法院刑事大法庭108年度台上大字第3101號裁定意旨，不
    以明知洗錢標的為特定犯罪所得為必要，間接故意亦屬之。
    然而，洗錢防制法第3條規定之特定犯罪多達13款、數十罪
    名，倘行為人誤認洗錢標的為某一特定犯罪之犯罪所得，實
    際洗錢標的卻為另一特定犯罪之犯罪所得，是否影響洗錢罪
    之故意？申言之，不同特定犯罪（犯罪所得）之客體錯誤，
    係「等價或不等價」之客體錯誤?有論者引用德國學說見解
    指出，洗錢行為人倘錯認某一特定犯罪為另一特定犯罪，由
    於該等特定犯罪均屬於上位（廣泛）概念特定犯罪之範疇，
    應屬不具重要性的錯誤，不會阻卻故意及影響罪責（參閱李
    傑清，洗錢防制的課題與展望，95年2月，第79頁）。本院
    認為，從洗錢防制法第1條明揭之立法目的提及「為防制洗
    錢，打擊犯罪，健全防制洗錢體系，穩定金融秩序，促進金
    流之透明，強化國際合作」等語，及同法第2、3條洗錢定義
    之立法體例可知，洗錢防制法係以「特定犯罪」作為規範對
    象，縱使洗錢標的為不同特定犯罪之罪所得，但其實質的不
    法核心無殊，有如毒品危害防制條例，雖然立法政策上決定
    區別毒品等級，但不同等級毒品之侵害方向、不法本質仍屬
    相同（可參閱蔡聖偉，評「所知‧所犯」規則於司法實務上
    的運用，東吳法律學報，第25卷第4期，103年4月，第113至
    114頁），特定犯罪（犯罪所得）間發生認識錯誤，應可評
    價為「等價客體錯誤」。在此基礎上，有別於毒品危害防制
    條例不同等級毒品之犯罪屬於不同罪名、法定刑，如行為人
    主觀上認知較低等級毒品，客觀上卻犯較高等級毒品罪名（
    既遂）時，可認成立較低等級毒品罪名既遂而不會牴觸罪刑
    法定原則（參閱蔡聖偉，前揭文，第113至114頁），洗錢防
    制法不同特定犯罪，法定刑及罪名均相同，僅宣告刑受到同
    法第14條第3項「不得科以超過其特定犯罪所定最重本刑之
    刑」之限制。從而，洗錢行為人對於特定犯罪間之主觀認識
    錯誤，應屬「等價客體錯誤」，不能阻卻洗錢故意，但適用
    上開洗錢防制法宣告刑之限制時，應以行為人主觀上認識、
    法定刑較輕之特定犯罪最重本刑為準，如此亦符合實務見解
    所稱「所犯重於所知，從其所知」之原則。
　㈢本案被告主觀上認識提供本案台新銀行帳戶、本案彰化銀行
    帳戶給「林雯」等人，可能會被用以掩飾、隱匿意圖營利供
    給賭博場所或聚眾賭博罪犯罪所得來源、去向及所在，雖然
    未認識「林雯」實際洗錢之標的為詐欺取財罪、非法以電腦
    相關設備製作不實財產權得喪變更紀錄取財罪之犯罪所得而
    有客體錯誤之情形，但因意圖營利供給賭博場所或聚眾賭博
    罪，與詐欺取財罪、非法以電腦相關設備製作不實財產權得
    喪變更紀錄取財罪詐欺取財罪均為洗錢防制法第3條規定之
    特定犯罪（皆係該條第2款之罪），依上開說明，屬「等價
    客體錯誤」，不能阻卻洗錢故意，但適用洗錢防制法第14條
    第3項宣告刑之限制時，應以被告主觀上認識、法定刑較輕
    之意圖營利供給賭博場所或聚眾賭博罪最重本刑為準。
四、綜上，被告上開任意性自白核與事實相符，自可採為論罪科
    刑之依據。本件事證已臻明確，被告犯行洵堪認定，應依法
    論科。
五、論罪科刑：
　㈠按意圖為自己或第三人不法之所有，以不正方法將虛偽資料
    或不正指令輸入電腦或其相關設備，製作財產權之得喪、變
    更紀錄，而取得他人財產，刑法第339條之3第1項定有明文
    。所定「不正方法」即不正當之非法律所允許之手段，該不
    正方法不以法律所明文限制或排斥為限，如依社會一般生活
    經驗法則，認屬於非正當者，亦屬之。所謂「虛偽資料」是
    指虛假不實之資料，包含不完整的資料；所指「不正指令」
    是指「不正當指令」之意；所稱「製作財產權之得喪變更紀
    錄」，即製造財產權增長、消失或變換易位之紀錄。而今日
    電腦科技日新月異，透過電腦網際網路，以不正方法輸入虛
    偽資料或不正指令，達到製造財產權得喪變更紀錄之目的，
    應同受規範。且因以不正方法利用電腦或其相關設備取得他
    人財產，基於電腦犯罪屬於高度性智慧犯罪之本質，不易防
    範，有時危害甚烈、影響至鉅，故予以規範處罰。本條規定
    「不正方法」，已納入以非法律所允許之手段為之，亦屬規
    範範圍，並將「以不正方法將虛偽資料或不正指令輸入電腦
    或相關設備，製作財產權之得喪、變更紀錄」之偽造、變造
    準私文書行為，納入構成要件要素，故未經本人授權或同意
    、逾越授權範圍，以不正方法將虛偽資料或不正指令輸入電
    腦或其相關設備，而製造財產權之得喪變更紀錄，自屬本條
    處罰之範圍（最高法院110年度台上字第4709號判決意旨參
    照）。查附表編號2㈡之部分，並非由告訴人丙○○自行匯出款
    項，而係本案詐欺集團不詳成員騙取其玉山網路銀行之帳號
    及密碼後，逕行登入該網路銀行帳戶，轉出該帳戶1萬9986
    元至本案台新帳戶，本案詐欺集團所為應屬於非法以電腦相
    關設備製作不實財產權得喪變更紀錄取財，公訴意旨認為此
    部分係詐欺取財，容有誤會。
　㈡按刑法上之接續犯，就各個單獨之犯罪行為分別以觀，雖似
    各自獨立之行為，惟因其係出於單一之犯意，故法律上仍就
    全部之犯罪行為給予一次之評價，而屬單一一罪，其部分行
    為如已既遂，縱後續之行為止於未遂或尚未著手，自應論以
    既遂罪（最高法院97年度台上字第3084號判決意旨參照）。
    本案台新銀行帳戶、本案彰化銀行帳戶匯入附表所示之洗錢
    標的，所餘未經本案詐欺集團成員提領之部分，尚未達掩飾
    或隱匿特定犯罪所得之來源、去向及所在之作用，此部分本
    案詐欺集團之洗錢犯行僅止於未遂，但因其他部分之洗錢犯
    行已既遂，兩者屬於接續犯之關係，應論以洗錢既遂罪即足
    。是核被告所為，係犯刑法第30條第1項前段、洗錢防制法
    第2條第2款、第14條第1項之幫助洗錢罪。被告以1個同時提
    供本案台新銀行帳戶、本案彰化銀行帳戶之幫助行為，幫助
    如附表編號1至4所示洗錢標的之洗錢行為，為同種想像競合
    犯，應依刑法第55條規定，從一重之幫助洗錢罪處斷。
　㈢按犯前2條之罪，在偵查或審判中自白者，減輕其刑，洗錢防
    制法第16條第2項定有明文，查被告於本院審理時，已坦承
    幫助洗錢犯行不諱（見本院卷第133頁），應依上開規定減
    輕其刑。被告所犯之幫助洗錢罪，犯罪情節顯然輕於正犯，
    本院依刑法第30條第2項規定減輕其刑，並遞減輕之。另依
    洗錢防制法第14條第3項規定及前開說明，本案科刑，不得
    超過意圖營利供給賭博場所或聚眾賭博罪之最重本刑。
　㈣爰以行為人之責任為基礎，審酌被告前無經法院判刑確定之
    紀錄（見本院卷第161至162頁臺灣高等法院被告前案紀錄表
    ），素行尚可，但其為獲取利益，不顧提供本案台新銀行帳
    戶、本案彰化銀行帳戶可能被他人作為洗錢工具之風險，有
    害金融秩序及犯罪所得之追查，所為非是。參以本案詐欺集
    團洗錢標的金額等情節，念及被告終能坦承犯行，並與告訴
    人己○○、丁○○達成調解並各賠償1萬5000元、2萬9988元完畢
    （見本院卷第73、187、209頁），其餘告訴人則表示無調解
    意願（見本院卷第75頁本院公務電話紀錄單），堪認被告尚
    知彌補犯罪所生損害，兼衡被告自陳高職畢業之學歷、未婚
    亦無子女、擔任小吃店外場服務人員、月收入約2萬6000元
    、與母親同住之生活狀況（見本院卷第149至150頁）等一切
    情狀，量處如主文所示之刑，其中有期徒刑部分，雖因幫助
    洗錢罪非屬最重本刑為5年以下有期徒刑以下之刑之罪，依
    刑法第41條第1項規定，不得易科罰金，然依同條第3項規定
    ，仍得聲請易服社會勞動；至宣告罰金部分，本院考量罰金
    乃財產刑，重在剝奪受刑人之財產利益，而本院所宣告之罰
    金額度不高，是本院依刑法第42條第3項規定，認易服勞役
    之折算標準，以1000元折算1日為適當。
  ㈤被告未曾因故意犯罪受有期徒刑以上刑之宣告，其因一時失
    慮而犯本罪，犯後坦承犯行，並與告訴人己○○、丁○○達成調
    解並履行賠償完畢，尚見被告彌補犯罪損害之悔意，又無證
    據證明被告實際獲有犯罪所得，堪認其經此偵、審程序及刑
    之宣告後，應能知所警惕，本院認為前揭所宣告之刑，以暫
    不執行為適當，爰依刑法第74條第1項第1款規定，宣告緩刑
    2年。
六、沒收：
　　洗錢防制法第18條第1項前段規定「犯第14條之罪，其所移
    轉、變更、掩飾、隱匿、收受、取得、持有、使用之財物或
    財產上利益，沒收之」，其無「不問屬於犯罪行為人與否」
    之要件（絕對義務沒收），當以屬於（指實際管領）犯罪行
    為人者為限，始應（相對義務）沒收。查本案帳戶匯入如附
    表所示之洗錢標的，大部分業經本案詐欺集團不詳成員提領
    而不知去向，無證據證明被告有實際管領此部分之財產上利
    益，自無從依上開規定宣告沒收。至於本案彰化銀行帳戶所
    餘1010元，交易明細摘要記載「警示帳戶強迫結清」（見本
    院卷第84頁），告訴人戊○○得依存款帳戶及其疑似不法或顯
    屬異常交易管理辦法第11條規定申請銀行給付，尚無宣告沒
    收或追徵之必要。另本案台新銀行帳戶部分，僅餘165元，
    最後一筆匯入該帳戶之款項為告訴人己○○匯入2萬4998元，
    因被告已與告訴人己○○達成調解，並賠償1萬5000元完畢（
    見本院卷第71頁），本院認此部分未提領款項價值低微，沒
    收欠缺刑法上之重要性，依刑法第38條之2第2項規定，不予
    宣告沒收或追徵。此外，並無證據證明被告因本案犯罪獲有
    利益，亦無犯罪所得沒收之問題。
七、不另為無罪諭知：
　㈠公訴意旨另以：被告提供本案台新銀行帳戶、本案彰化銀行
    帳戶給本案詐欺集團，供本案詐欺集團詐欺附表所示之人，
    另涉犯刑法第30條第1項前段、第339條第1項幫助詐欺取財
    罪嫌（附表編號2㈡之部分應是幫助非法以電腦相關設備製作
    不實財產權得喪變更紀錄取財罪嫌）等語。
  ㈡按犯罪事實應依證據認定之，無證據不得認定犯罪事實，刑
    事訴訟法第154條第2項定有明文。又不能證明被告犯罪或其
    行為不罰者，應諭知無罪之判決，刑事訴訟法第301條第1項
    亦定有明文。次按認定犯罪事實所憑之證據，雖不以直接證
    據為限，間接證據亦包括在內；然而無論直接或間接證據，
    其為訴訟上之證明，須於通常一般之人均不致有所懷疑，而
    得確信其為真實之程度者，始得據為有罪之認定（最高法院
    76年度台上字第4986號判決意旨參照）。又按刑事訴訟法第
    161條第1項規定：檢察官就被告犯罪事實，應負舉證責任，
    並指出證明之方法。因此，檢察官對於起訴之犯罪事實，應
    負提出證據及說服之實質舉證責任。倘其所提出之證據，不
    足為被告有罪之積極證明，或其闡明之證明方法，無從說服
    法官以形成被告有罪之心證，基於無罪推定之原則，自應為
    被告無罪判決之諭知。是若審判時，檢察官未能提出適合於
    證明犯罪事實之積極證據，並闡明其證據方法與待證事實之
    關係；法院對於卷內訴訟資料，復已逐一剖析，參互審酌，
    仍無從獲得有罪之心證，自應諭知無罪之判決（最高法院92
    年度台上字第128號判決要旨參照）。
  ㈢本案公訴意旨認被告涉犯幫助詐欺取財罪嫌（附表編號2㈡之
    部分應是幫助非法以電腦相關設備製作不實財產權得喪變更
    紀錄取財罪嫌），無非係以上開論罪科刑部分之證據為主要
    論據。訊據被告堅詞否認此部分犯嫌，辯稱：我並未認知到
    對方使用本案台新銀行帳戶、本案彰化銀行帳戶與詐欺有關
    等語（見本院卷第133頁）。
  ㈣當前社會，詐欺集團之目的在於取得金錢，一般必須透過銀
    行帳戶收取詐欺款項，而帳戶所有人之身分可輕易得知，故
    詐欺集團往往以人頭帳戶洗錢之方式避免遭檢警追查，是如
    能斷絕人頭帳戶，或可有效遏止詐欺集團之運作，然經檢警
    長期追訴人頭帳戶之結果，固使一般民眾不再輕易將帳戶交
    付陌生人使用以換取報酬，惟詐欺集團對此亦已有所變通，
    其等為順利取得人頭帳戶以免無法收受詐欺款項，當金錢已
    難以購得他人帳戶時，遂改以其他手段取代，常見者即以詐
    欺方式為之，而金融機構帳戶之金融卡及密碼事關個人帳戶
    存款，其專有性甚高，除非本人或與本人親密關係者，否則
    不致輕易流通使用該帳戶資料，此誠為一般民眾諳知之理，
    是詐欺集團為取信收取帳戶之對象，避免收取對象懷疑自己
    可能成為詐欺集團之人頭帳戶，莫不以各種方式欺瞞行騙，
    或欺以社會經驗、金融實務之常識不足，誆稱須提供帳戶以
    代為辨理各種手續；或利用收取對象貪財僥倖之心態，謊稱
    欲以高額代價購買帳戶，而僅供其他遠較詐欺集團犯行輕微
    之不法情事使用等等，如謂詐欺集團可詐欺他人金錢，實無
    謂詐欺集團不能詐欺取得他人帳戶使用之理。又一般人對於
    社會事物之警覺性或風險評估，常因人而異，且與教育程度
    、從事之職業、心智是否成熟，並無必然之關連，蓋詐欺集
    團成員所為，無非鼓如簧之舌，以虛捏誆騙為能事，詐騙手
    法日新月異，更時有高學歷、有豐富知識或社會經驗者遭詐
    欺之情事發生，故非僅憑學識、工作或社會經驗即可全然知
    悉詐欺集團之詐騙手法。因此，提供自己帳戶資料給他人之
    人是否能警覺會因之幫助他人從事不法行為，仍應審酌具體
    個案情形，依嚴格證據法則認定之，尚不能僅憑客觀常人之
    智識經驗為基礎，逕推認行為人必具有相同警覺程度。
  ㈤按刑法第30條幫助犯之成立，行為人在主觀上須有幫助故  
    意，客觀上須有幫助行為。而幫助犯係從屬於正犯而成立，
    並無獨立性，故幫助犯須對正犯之犯罪事實，具有共同認識
    而加以助力，始能成立，其所應負責任，亦以與正犯有同一
    認識之事實為限，若正犯所犯之事實，超過其共同認識之範
    圍時，則幫助者事前既不知情，自不負責（最高法院75年度
    台上字第1509號、84年度台上字第5998號判決意旨參照）。
    又按幫助犯對正犯行為所認識之內容，如與正犯所發生之事
    實不一致時，應僅就其所認識之範圍負責（最高法院84年度
    台上字第6475號判決意旨參照）。再按人頭帳戶之問題在我
    國乃普遍存在之事實，而其用途甚多，諸如請領款項、規避
    稅捐、金融商品買賣或其他合法、非法財務操作、洗錢、詐
    欺、經營六合彩、地下錢莊，甚至擄人勒贖等各種合法、非
    法用途均有，實非僅限一端，自難逕謂交付帳戶給他人使用
    即係出於幫助他人實施犯罪之故意，毋寧應就行為人交付帳
    戶時究係認識該借（租）用人係為何種用途（或犯罪行為）
    而借（租）用來認定，而非以事後該借（租）用人實際所為
    係何種犯罪行為來反推。否則，幫助犯之處罰繫於事後極為
    不確定之因素，顯有違罪刑法定原則之本旨（可參閱臺灣高
    等法院92年度上易字第3200號、102年度上易字1374號判決
    意旨）。
  ㈥依被告手機畫面截圖所示，被告曾以網際網路搜尋「中經投
    資開發股份有限公司」之資料，並註明「被騙有利證據」等
    語（見偵584號卷第23頁），另有臉書帳號「林冠.」在臉書
    社團張貼兼職廣告之訊息，附有「林小姐」之LINE通訊軟體
    聯絡方式（見偵584號卷第27頁），核與被告辯稱：我在臉
    書社團看到「林冠」張貼家庭代工的貼文，我就依照其所附
    的LINE通訊軟體聯絡方式聯繫「林小姐」（LINE暱稱為「林
    雅蓉」），她說沒有家庭代工的工作，有另外1個兼職問我
    要不要參加，是「中經投資開發股份有限公司」，稱係經營
    網路線上賭博公司，我有查證有無此公司，她要我以LINE通
    訊軟體與她的主管「林雯」聯絡，「林雯」就指示我提供帳
    戶等語（見偵584號卷第14頁反面至15頁、第65頁）大致相
    符，即不能排除被告提供本案台新銀行帳戶、本案彰化銀行
    帳戶給「林雯」，主觀上係為幫助對方「公司」意圖營利供
    給賭博場所或聚眾賭博罪使用，且依一般社會常情，倘如「
    林雯」所屬「公司」從事意圖營利供給賭博場所或聚眾賭博
    犯行，即有可能獲取不法暴利，而為掩飾該等不法所得，乃
    高價租用人頭帳戶，並非全然不可想像之事，倘被告誤信該
    「公司」從事意圖營利供給賭博場所或聚眾賭博，自「未預
    見」該「公司」會將本案台新銀行帳戶、本案彰化銀行帳戶
    用於詐欺取財、非法以電腦相關設備製作不實財產權得喪變
    更紀錄取財使用，縱認被告「應預見」此情且有預見可能性
    ，亦僅屬有無過失責任之問題，自難認定被告有幫助本案詐
    欺集團詐欺取財、非法以電腦相關設備製作不實財產權得喪
    變更紀錄取財之直接或間接故意。又按幫助犯所認識之犯罪
    內容，與正犯所發生之犯罪事實不一致，亦即幫助犯所認識
    之犯罪內容與正犯所發生事實彼比間之構成要件不同，而有
    輕重之分時，依「所犯重於所知，依其所知」之法理，不應
    論以較重罪之幫助犯（最高法院99年度台上字第8207號判決
    意旨參照），如以此實務判準，因詐欺取財罪、非法以電腦
    相關設備製作不實財產權得喪變更紀錄取財罪均較重於意圖
    營利供給賭博場所或聚眾賭博，被告所認識之犯罪內容（意
    圖營利供給賭博場所或聚眾賭博）較正犯所發生之犯罪事實
    （詐欺取財、非法以電腦相關設備製作不實財產權得喪變更
    紀錄取財）為輕，自不應論以詐欺取財罪、非法以電腦相關
    設備製作不實財產權得喪變更紀錄取財罪之幫助犯，原應論
    以意圖營利供給賭博場所或聚眾賭博罪之幫助犯，惟按刑法
    上之幫助犯，以正犯已經犯罪為構成要件，故幫助犯無獨立
    性。雖幫助犯之成立不以正犯知情為要件，但如無他人犯罪
    行為之存在，幫助犯即無由成立（最高法院104年度台上字
    第1110號判決意旨參照），則本案詐欺集團成員既無意圖營
    利供給賭博場所或聚眾賭博之事實，被告自也無從成立意圖
    營利供給賭博場所或聚眾賭博罪之幫助犯。
  ㈦學說上也有論者舉幫助重利罪及幫助詐欺取財罪為例主張，
    縱使幫助犯在故意具體化的要求上應較教唆犯為低，但由於
    幫助犯的故意已經具體針對了重利罪，並非不在乎正犯究竟
    要將他的帳戶用於何種用途，此罪名偏離（正犯實際用於詐
    欺取財）對其而言自屬重大，僅屬於現行法所不罰之未遂參
    與（參閱蔡聖偉，前揭文，第119頁、第125至126頁），在
    重利罪與詐欺取財罪如此，在意圖營利供給賭博場所或聚眾
    賭博罪與詐欺取財罪、非法以電腦相關設備製作不實財產權
    得喪變更紀錄取財罪亦然。準此，被告本案行為自不成立幫
    助詐欺取財罪、幫助非法以電腦相關設備製作不實財產權得
    喪變更紀錄取財或幫助意圖營利供給賭博場所或聚眾賭博罪
    。公訴意旨主張被告成立幫助詐欺取財罪嫌，本應為無罪之
    諭知，但因與上開論罪科刑部分具有想像競合之裁判上一罪
    關係，爰不另為無罪之諭知。
據上論斷，應依刑事訴訟法第299條第1項前段，判決如主文。
本案經檢察官甲○○提起公訴，檢察官陳淑香到庭執行職務。
中　　華　　民　　國　　111 　年　　3 　　月　　30　　日
                  刑事第七庭  審判長法  官  王子榮

                                    法  官  簡廷恩

                                    法  官  潘韋丞    
以上正本證明與原本無異。
如不服本判決應於收受判決後20日內向本院提出上訴書狀，並應
敘述具體理由；其未敘述上訴理由者，應於上訴期間屆滿後20日
內向本院補提理由書（均須按他造當事人之人數附繕本）。「切
勿逕送上級法院」。
                                    書記官  郭美儀
中　　華　　民　　國　　111 　年　　4 　　月　　1 　　日
附錄本案論罪科刑法條全文：
洗錢防制法第2條
本法所稱洗錢，指下列行為：
一、意圖掩飾或隱匿特定犯罪所得來源，或使他人逃避刑事追訴
    ，而移轉或變更特定犯罪所得。
二、掩飾或隱匿特定犯罪所得之本質、來源、去向、所在、所有
    權、處分權或其他權益者。
三、收受、持有或使用他人之特定犯罪所得。

洗錢防制法第14條
有第2條各款所列洗錢行為者，處7年以下有期徒刑，併科新臺幣
500萬元以下罰金。
前項之未遂犯罰之。
前2項情形，不得科以超過其特定犯罪所定最重本刑之刑。 　　

附表：
編號 詐欺及匯款方式 1 本案詐欺集團不詳成員於109年11月3日某時許，撥打電話給丁○○，佯稱其先前在網路購物，因作業人員疏失，致訂單誤打為12筆，須至提款機操作取消扣款云云，致丁○○陷於錯誤，依指示於同日18時58分許操作提款機匯款2萬9988元至本案台新銀行帳戶。 2 本案詐欺集團不詳成員於109年11月3日18時許，撥打電話給丙○○，佯稱其先前在網路購物，因作業人員疏失，致訂單錯誤，須至提款機操作取消，致丙○○陷於錯誤：㈠依指示於同日18時43分許，操作提款機匯款4萬1041元至本案台新銀行帳戶。㈡因丙○○受騙而將其玉山網路銀行帳戶之帳號密碼告知本案詐欺集團不詳成員，本案詐欺集團不詳成員即登入該網路銀行帳戶，於同日18時46分許，以不正方法輸入不正指令，轉出該帳戶1萬9986元至本案台新銀行帳戶（起訴書誤載係丙○○自行操作提款機匯出此筆款項）。 3 本案詐欺集團不詳成員於109年11月3日16時50分許，撥打電話給戊○○，佯稱其先前在網路購物，因作業人員疏失，致訂單設定錯誤，將會重複扣款，須操作取消云云，致戊○○陷於錯誤，依指示分別於同日18時28分許、37分許以手機操作網路銀行匯款9萬9999元、4萬9989元至本案彰化銀行帳戶（起訴書誤載戊○○係操作提款機匯款）。 4 本案詐欺集團不詳成員於109年11月3日18時19分許（起訴書誤載為16時50分許），撥打電話給己○○，佯稱其先前在網路購物，因作業人員疏失，誤設為批發商，將會重複扣款，須操作取消云云，致己○○陷於錯誤，依指示於同日19時3分許以手機操作網路銀行匯款2萬4998元至本案台新銀行帳戶（起訴書誤載己○○係操作提款機匯款）。